臺北高等行政法院判決
　　　　　　　　　　　　　　　　　　 95年度訴字第00481號
　　　　　　　　　　　　　　　.
原　　　告　甲○○
訴訟代理人　蔣大中律師（兼送達代收人）
　　　　　　陳彩瑜律師
　　　　　　陳初梅律師
被　　　告　經濟部智慧財產局
代　表　人　蔡練生（局長）
訴訟代理人　丁○○
參　加　人　鉅航科技股份有限公司
代　表　人　乙○○
訴訟代理人　丙○○
上列當事人間因新型專利舉發事件，原告不服經濟部中華民國94
年12月7 日經訴字第09406140730 號訴願決定，提起行政訴訟，
並經本院依職權命第三人鉅航科技股份有限公司參加訴訟，本院
判決如下：
    主  文
原告之訴駁回。
訴訟費用由原告負擔。
一、事實概要：
    事  實
    參加人鉅航科技股份有限公司（下稱鉅航公司）前於民國（
    下同）89年10月9 日以「記憶卡連接座之改良」向被告智慧
    財產局申請新型專利，經該局編為第00000000號審查，准予
    專利，並於公告期滿後，發給新型第207194號專利證書。嗣
    原告以其有違核准時專利法第98條第2 項規定，不符新型專
    利要件，對之提起舉發，案經被告審查，於94年4 月7 日以
    （94）智專三（二）04087 字第09420316820 號專利舉發審
    定書為「舉發不成立」之處分。原告不服，提起訴願，經經
    濟部94年12月7 日經訴字第09406140730 號訴願決定駁回，
    原告仍不服，遂向本院提起行政訴訟。本院依職權命參加人
    參加訴訟。
二、兩造聲明：
　(一)原告聲明：訴願決定及原處分均撤銷，並作成舉發成立之處
              分。
　(二)被告聲明：原告之訴駁回。
三、兩造之爭點：
    系爭專利是否具進步性？原告之舉發有無理由？
　(一)原告主張：
    1.就法律言，新型之某一請求項係將他新型之構成要件之一
      部分，以其他已知之構件來置換，而未能產生某一新功效
      或增進某種功效時，不具進步性：
      (1)依系案核准時專利法第103 條第2 項規定：「新型專利
        權範圍，以說明書所載之申請專利範圍為準，必要時，
        得審酌說明書及圖式。」又依據系案核准時之專利審查
        基準第2-2-5 、2-2-17、2-2-18頁，判斷新型新穎性與
        進步性時，必須就申請專利範圍之每一請求項個別判斷
        。又系案核准時專利法第98條第2 項規定：「新型係運
        用申請前既有之技術或知識，而為熟習該項技術者所能
        輕易完成且未能增進功效，…仍不得依本法申請取得新
        型專利」，一般稱之為不具進步性之規定。若一新型之
        任一請求項，為運用申請日之前既有之技術或知識，且
        為熟習該項技術者依先前技術所能輕易完成，又未能增
        進功效時，該新請求項即不具有進步性。
      (2)新型專利審查基準第2-2-19與2-2-20頁規定：「構成要
        件置換之新型，係指將他新型之構成要件之一部分，以
        其他已知之構件來置換之新型而言。如此之置換可產生
        某一新功效或增進某種功效，此種構成要件置換之新型
        ，視為非能輕易完成。惟如此之置換如未能產生某一新
        功效或增進某種功效時，則視為熟習該項技術者所能輕
        易完成且未能增進功效者。」「組合新型，係指將複數
        個既有之構成要件組合而成之新型而言。此種組合新型
        與集合新型不同之處，在於組合新型可產生某一新功效
        或增進某種功效，為熟習該項技術者非能輕易完成。至
        於集合新型，因未能產生某一新功效或增進某種功效，
        故為熟習該項技術者所能輕易完成且未能增進功效者。
        」因此，對於以屬於同類產品之兩種不同構成要件互相
        置換或組合而得出之新型構造，如未因置換或組合而產
        生某一新功效或增進某種功效時，則不具進步性，不應
        核予專利。
    2.惟被告與訴願機關認定系案具有進步性之理由顯不符專利
      審查基準之規定，亦多與業界所熟知之經驗法則有違。實
      則系案申請專利範圍所界定之標的係熟習該項技術者基於
      引證1 及引證2 所揭露之內容即能輕易思及完成，且未能
      增進功效者，不符新型專利進步性要件。玆析述如下：
      (1)系案申請專利範圍第1 項所採用之「常開恆接開關」與
        舉發證據1 揭露之「常閉恆接開關」係屬相同之技術，
        僅為簡單之轉用，不具有進步性：
        被告稱引證1 之微動接觸開關44係為常閉恆接狀態，
          不同於系案申請專利範圍第1 項所界定之記憶卡連接
          座之偵測片3 係常開恆接狀態等語云云。
        依據被告所頒布發行之新型專利審查基準第2-2-19頁
          規定：「某一技術領域之既有技術、知識如係轉用於
          類似或相同之技術領域中進行，而未產生某一新功效
          或增進某種功效，則此種轉用，視為熟習該項技術者
          所能輕易完成且未能增進功效者。」是以，倘發明人
          僅將既有技術轉用於相同之技術領域，而未產生新功
          效時，不得認為該轉用具有進步性。
        本件系案中所使用之「常開恆接狀態」與舉發證據1
          之「常閉恆接狀態」字義上有所不同，惟查，凡一般
          具有電工基礎知識技能者均能了解，所謂「常開恆接
          開關（normal open ）」係指一接觸開關之接點在正
          常未作動時係保持開路狀態之開關；而所謂「常閉恆
          接開關（normal close）」則係指一接觸開關之接點
          在正常未作動時係保持閉路狀態之開關。該兩種接觸
          開關組態之選用，對於一般電工設計者而言，係根據
          實際需要選用，並無任何技術或選用之困難。舉例而
          言，若為使一指示燈在正常未操作狀態時保持亮燈，
          而操作時使指示燈熄滅，則可簡單直接選用常閉恆接
          開關，使該接點在正常時具有電流通過而亮燈，並在
          操作外力介入時，切斷接點而令指示燈熄滅。相反地
          ，若欲使指示燈在正常未操作時熄滅，而在操作時亮
          燈，則可簡單直接選用常開恆接開關。該兩種開關接
          點組態之選用，對於一般具有電工基本知識技能者係
          直接簡單之運用轉用，故為顯而易知之習知技術之直
          接轉用或運用，毫無任何困難可言。
        再者，訴願機關在訴願決定書內亦明確肯認：「常開
          恆接狀態與常閉恆接狀態在技術上係屬相同之技術。
          」，是該兩種組態之選擇運用係為熟知該項技術者所
          能輕易思及完成者。被告前揭辯駁僅以系案申請專利
          範圍第1 項採用之「常開恆接開關」與舉發證據1 所
          揭露之「常閉恆接開關」有所不同，即推論此等選用
          並非熟知該項技術者所能輕易思及完成者，顯有違此
          技術領域之經驗法則，實不足採。
      (2)系案專利申請範圍第1 項所採用偵測結構之實質技術內
        容與引證1 揭露者並無二致，僅單純為元件置換，不具
        進步性：
        訴願機關另稱系案所使用之常開恆接狀態與引證1 常
          閉恆接狀態在技術上係屬相同之技術，然系爭專利係
          將連接座金屬殼體上一體沖壓之彈性蓋條作為記憶卡
          插入偵測之電性接觸端子，與引證1 之二個別端子結
          構相較，應具有結構簡單、組裝程序簡易並可達有效
          偵測之功效增進等語。
        依據被告所頒布發行之新型專利審查基準第2-2-20頁
          規定：「構成要件之置換如未能產生某一新功效或增
          進某種功效時，則視為熟習該項技術者所能輕易完成
          且未能增進功效者」。換言之，倘發明人僅將既有技
          術中部分構成要件置換成其他元件，或甚至僅賦以相
          同元件不同名稱，而未產生新功效時，不得認為該置
          換具有進步性。
        惟查，依據系案申請專利範圍第1 項末段所述：「俾
          藉記憶卡嵌插時，推擠條彎，進而使蓋條之端處觸及
          偵測片之片端，以偵測嵌插之確實者。」。亦即，系
          案實際上仍需藉由蓋條與偵測片之配合，以作為記憶
          卡插入時偵測之用，並非僅藉由蓋條即得達到偵測之
          功效其電性接觸端子。申言之，系案亦需兩項元件以
          上之組合，始能達偵測之功效，其實質技術內容與舉
          發證據1 所採用者並無二致，僅係置換元件並賦予不
          同名稱。訴願機關認定系案僅單獨以彈性蓋條作為記
          憶卡插入偵測之電性接觸端子，因而較引證1 二個別
          端子之結構具有功效增進，實係對於事實認定有所違
          誤。
        綜而言之，系案僅將既有技術中部分構成要件置換成
          其他元件，並賦予相同元件不同名稱，惟其使用元件
          數量並未較舉發證據減少，亦未產生新功效，該置換
          為熟習該項技術者所能輕易完成且未能增進功效者，
          依據前述專利審查基準之規定，不得認為該置換具有
          進步性，訴願機關所據理由難認有理。
      (3)系案利用金屬上蓋沖壓彎折形成具條彎之蓋條之技術，
        係記憶卡連接器業界普遍公知之習知技術，系案僅將其
        形狀稍加變化，不具有進步性：
        被告又謂引證1 之偵測端子46係另件沖壓而成，而系
          案之蓋條42係由上蓋4 一體沖壓與彎折而成，兩者偵
          測元件之空間配置及作動方式並不同等語。
        首先，具有偵測顯示接點以顯示記憶卡正確插入之記
          憶卡連接（器）座係為系案申請專利前早已公開存在
          之習知技術（例如引證1 或系爭案於被告初審查核駁
          審定書中所引據之美國專利第US0000000 號），應無
          疑義。其次，系案雖利用連接器之金屬上蓋4 沖壓彎
          折形成具條彎43之蓋條42，以與一偵測片3 選擇性保
          持接觸；惟此等利用沖壓技術於記憶卡連接器之薄金
          屬外殼或殼蓋上沖壓彎折形成具有彈性導電接觸簧片
          之技術，早於系案申請前即為記憶卡連接器業界普遍
          公知之習知技術，此有引證2 之殼蓋2 、引證3 之外
          殼10及引證4 之蓋7 可證。
        今系案僅將該習知同類物品（記憶卡連接座）製作薄
          金屬彈性導電接觸簧片之沖壓彎折技術，直接轉用於
          系案以沖壓彎折形成具有條彎43之蓋條42，此等手段
          僅利用相同之沖壓技術以對於彈性簧片之形狀稍作變
          化，係熟知該項技術者直接簡單結合引證1 及2 所可
          輕易完成。被告僅以系案在構造上分別不同於引證1
          及2 之內容，而未詳細審究熟習該項技術者「將該習
          知技術組合以達成系爭案術內容之容易性」，即直接
          斷論系案非為熟習該項技術者運用引證1 及2 之習知
          技術所能輕易完成，其認事顯有偏頗，並與事實不符
          。
      (4)系案申請專利範圍所界定之標的除為熟習該項技術者所
        能輕易思及或完成，且事實上根本無法提供增進功效或
        創新功效，不符新型專利之要件：
        被告另指稱引證1 及2 因「不具系爭案所界定之端面
          上經由壁條14與下座之端面凹陷形成一嵌槽13，不連
          續之壁條14間形成條缺15，蓋條對應於條缺處為外彎
          之條彎43等技術特徵，因無具止擋效果之壁條而使得
          記憶卡易於過度插入，多次使用後易導致偵測端子因
          彎曲變形無法回復原來位置，致無法與外接觸端子保
          持常閉狀態而導致偵測失誤」，故進而認為系案申請
          專利範圍第1 項所界定之技術內容較舉發證據1及2具
          有功效增進。
        惟查，由引證1 之圖1 可知，記憶卡連接器20用以供
          記憶卡12插入之記憶卡插槽內部根底轉角處均形成有
          用以接觸擋止記憶卡前緣二轉角之擋止構造。當記憶
          卡完全插入插槽時，該擋止構造即阻止記憶卡繼續插
          入。因此，即便使用者過度用力將記憶卡推入連接器
          之插槽中，亦不可能使記憶卡因而過度推擠偵測端子
          之情形。又如引證l 之圖2 所示，偵測端子46因具有
          相當長之可彈性變形臂長，因此當其接觸彎折區64受
          記憶卡前緣推擠時，亦不會產生超過彈性變形限度之
          情形。是以，引證1 即便不具系案所強調之特徵，亦
          不會發生被告所稱「使得記憶卡易於過度插入、多次
          使用後易導致偵測端子因彎曲變形無法回復原來位置
          ，致無法與外接觸端子保持常閉狀態而導致偵測失誤
          」之缺失。
        由前述事實可知，引證1 根本不會產生被告所指稱之
          缺失，而系案反需使用更多構件，卻僅能達到引證1
          之技術可達之功效，故系案相較於引證1 及2 ，反係
          未增進功效。且系案之蓋條42端末與偵測片3 之間之
          接點係採常開恆接組態，而條彎43可變形臂長又較短
          （相較於舉發證據1 之圖l 所示之偵測端子46之長度
          ），使其可容許彈性變形範圍較小，因此當系案之記
          憶卡連接座於記憶卡完全插入時，其蓋條端末將持續
          緊抵於偵測片3 之片端31，在長時間持續緊壓變形狀
          態下，可能造成蓋條42之條彎43永久變形，或偵測片
          3 之片端31受力推擠移位變形之缺點。
        由前述事實可知，引證1 及2 根本不會產生被告所稱
          之缺點，而系案非但未能產生優於引證1 及2 之進步
          性或增進功效，反而更可能產生導電接點受力變形之
          缺點。被告未察，僅以系案具有其他多餘構件即認定
          系案具有增進之功效，其所持理由實難令人信服。
    3.綜而言之，就實質言，系案為引證1 與引證2 之簡單置換
      結合，無新增功效，故不具進步性：
      (1)系案之申請專利範圍共3 項，第1 項為獨立項，其略為
        一種記憶卡連接座之改良，包含：一下座，其具有若干
        導槽，並具有插孔；若干導電之導片，其嵌插於下座之
        導槽中；一可導電之偵測片，嵌插於下座之插孔中，並
        延伸出一片端；一金屬製上蓋，與下座蓋合，並開具一
        蓋槽，其自上蓋一體沖壓並折彎而形成一外彎之蓋條，
        當記憶卡插入連接座時，推擠該一體沖壓形成之蓋條，
        使蓋條端部與偵測片之片端接觸，而偵測到記憶卡嵌插
        到位。於系案尚在申請專利之過程中，被告曾以一篇美
        國專利US 0000000作為前案核駁其進步性，該美國專利
        已揭露記憶卡插入時，抵頂偵測片，因此偵測到記憶卡
        已就定位之技術；參加人因此不得不於申請再審查時，
        主動將當時的申請專利範圍第3 項併入第1 項中，亦即
        將「蓋條自上蓋一體沖壓成型」之特徵併入第1 項，以
        與引證案US 0000000已揭露之特徵有所區別。根據專利
        申請過程之禁反言原則（專利申請人於申請過程中之申
        復、修正…等行為，均得作為解釋申請專利範圍之憑據
        資料，專利申請人日後不能作與之前相反之解釋），參
        加人實不能否認：系案請求項第1 項之特徵僅限於「蓋
        條自上蓋一體沖壓成型」而已。
      (2)又查：引證1 為一電子插卡連接器，其亦包含與系案相
        同或等效之構件：一下座（housing 14）；若干導電之
        導片（terminals 32, 34），其嵌插於下座之導槽中；
        一可導電之偵測片（48），嵌插於下座之插孔中，並延
        伸出一片端（88）；一可導電之沖壓成形之折彎片（de
        tection contact 46），嵌插於下座之插孔中，並延伸
        出一於折彎處加大之蓋條與條彎（bent zone 64，wide
        n zone 65 ）（參見引證1 ，Fig.1 與Fig.2 ，說明書
        第2 欄第59-65 行，說明書第3 欄第31-50 行）。當卡
        片12插入連接器時，即推動該蓋條64、65，蓋條64 被
        推動一小段距離後，即脫離與偵測片48之接觸（參見引
        證1 ，Fig.5 ），藉由產生之電氣訊號讓使用者知道卡
        片已經插到定位。引證1 與系案之唯一差別，只在系案
        係「蓋條自上蓋一體沖壓成型」，而引證1 之蓋條46、
        64、65、66等區域，並非自上蓋向下剪破折彎成形，而
        是如Fig.8 、Fig.11所顯示，由與其他之導片32、34等
        所在之同一片金屬板上剪破再折彎成形。參加人或將辯
        稱：除了上述不同點外，引證1 之偵測方式為由「常閉
        到常開」，亦即卡片插到定位時係將蓋條從與偵測片接
        觸之狀態推開，變成不接觸之狀態，但系案卻是由「常
        開到常閉」，亦即卡片插到定位時，係將蓋條從未接觸
        狀態推到與偵測片接觸之位置；然而，專利法已明定「
        專利權範圍，以申請專利範圍為準」，系案之申請專利
        範圍第1 項並未將「蓋條由常開到常閉狀態」列為特徵
        ，僅述及具有偵測卡片到定位之功能，所謂「蓋條由常
        開到常閉狀態」只不過為系案說明書中之一種實施狀態
        而已，並非申請專利範圍第1 項之特徵，參加人當然不
        能以「常開、常閉」之差異，否定引證1 除不具有「蓋
        條自上蓋一體沖壓成型」之特徵外，其餘皆與系案申請
        專利範圍第1 項相同之事實。
      (3)系案申請專利範圍第1 項之唯一特徵僅在於「蓋條自上
        蓋一體沖壓成型」，已如前述，而這種特徵已見於引證
        2 ，可以證明此種特徵係業界中人基於引證案所易於思
        及且易於完成者。蓋引證2 與系爭案同為記憶卡插卡裝
        置之專利，其中一特徵為：記憶卡連接器之辨識機構3
        係自殼蓋2 剪破向下折彎出一檢知面31（等同系案之「
        蓋條自上蓋一體沖壓成型」），檢知面31可更進一步做
        出一彎折311 （相當於系案之蓋條再折彎形成之條彎）
        ，殼體1 （相當於系案之「下座」）在與辨識機構3 之
        對應處開設一收容槽13（相當於系案之「條缺15」），
        俾可容置檢知面31（詳參引證2 說明書第6 頁第6-13行
        ）。該檢知面31係可與記憶卡插入端之斜角相配合抵接
        ，以卡抵不正確插入之記憶卡，而當記憶卡正確插入時
        ，該檢知面可被記憶卡抵頂而改變位置（即如同系案之
        「記憶卡嵌插時推擠條彎」），使記憶卡順利插入（詳
        參引證2 說明書第4 頁第17-21 行）。可見引證2 具有
        如同系案之「自上蓋一體沖壓成型之蓋條與條彎」，而
        其同樣係藉由記憶卡推動折彎之彈片達成「偵測功能」
        。
      (4)承前述，引證1 與引證2 均為與系案相同之記憶卡連接
        裝置之專利，引證1 揭露系案專利特徵之絕大部分，引
        證2 又揭露系案專利特徵之其餘部分，而引證1 與引證
        2 所揭露之部分原本所能達成之功效，與組合入系案時
        所達成之功效，係完全相同。既然系案所能達成之功效
        並未超過引證1 與引證2 相加所能達成者，即所謂無「
        相乘功效」，依據專利法第98條第2 項與專利審查基準
        第2-2-19與2-2-20頁之規定，系案當然不具進步性。原
        處分顯然違反前述規定，應予撤銷。
    4.綜前所述，被告與訴願機關認定系案具有進步性之數項理
      由均係系案與舉發證據間細部設計之不同，被告僅以該等
      細部不同即作成系案並非熟知該項技術者所能輕易思及完
      成者之結論，其非僅未附推論理由，並未察該等細部不同
      均係熟知該項技術者依據既有先前技術即得輕易轉用或置
      換者，應不具有進步性。是被告所為舉發不成立之審定顯
      不符專利審查基準之規定，亦與業界所知之經驗法則有違
      。實則系案申請專利範圍所界定之標的係熟習該項技術者
      基於舉發證據所揭露之內容即能輕易思及完成，且未能增
      進功效，不符新型專利進步性要件，應予撤銷。
　(二)被告主張：
    1.起訴理由參、(一)稱系爭專利申請專利範圍第1 項所採用之
      「常開恆接開關」與引證1 揭露之「常閉恆接開關」係屬
      相同之技術，僅為簡單之轉用，不具有進步性。惟查原處
      分並非單以前述之不同即認定該等證據不足以證明系爭專
      利申請專利範圍第1 項不具進步性。
    2.起訴理由參、(二)稱系爭專利申請專利範圍第1 項所採用偵
      測結構之實質技術內容與引證1 揭露者並無二致，僅單純
      為元件置換，不具有進步性。惟查原處分亦非單以前述之
      不同即認定該等證據不足以證明系爭專利申請專利範圍第
      1 項不具進步性。
    3.起訴理由參、(三)稱系爭專利利用金屬上蓋沖壓彎折形成具
      條彎之蓋條之技術，係記憶卡連接器業界普遍公知之習知
      技術，系爭專利僅是將其形狀稍加變化，不具有進步性。
      惟查原處分亦非單以前述之不同即認定該等證據不足以證
      明系爭專利申請專利範圍第1 項不具進步性。
    4.起訴理由參、(四)稱系爭專利申請專利範圍所界定之標的除
      為熟習該項技術者所能輕易完成，且事實上根本無法提供
      增進功效，不符新型專利要件。惟查引證1 之偵測端子46
      係為單獨元件，引證2 之辨視機構3 係於金屬片殼蓋2 上
      一體沖壓形成具彈性簧片狀，皆與系爭專利申請專利範圍
      第1 項所界定之蓋條42係由上蓋4 向下一體沖壓、折彎並
      外彎有條彎43之構造明顯不同，且引證1 之偵測端子46與
      外接觸端子48係分別設於下座22後方緣部兩端並為常閉恆
      接狀態，亦與系爭專利申請專利範圍第1 項所界定之偵測
      片3 係固設於下座1 後方緣部一端，其片端31與自上蓋4
      向下一體沖壓、彎折之蓋條42有一間距而成常開恒接狀態
      ，為不同空間配置及作動方式，再者，引證1 或2 並未揭
      露系爭專利申請專利範圍第1 項所界定之端面上經由壁條
      14與下座之端面凹陷形成一嵌槽13、不連續之壁條14間形
      成條缺15、蓋條對應於條缺處為外彎之條彎43等技術特徵
      ，系爭專利申請專利範圍第1 項所界定者與引證1 或2 所
      揭露者有明顯不同之構造、空間配置及作動方式，實難謂
      其為熟習該項技術者運用引證1 、2 之習知技術所能輕易
      完成者，故引證1 、2 之組合並不足以證明系爭專利申請
      專利範圍第1 項不具進步性。
    5.起訴理由參、(四)中又稱引證1 之記憶卡連接器20之記憶卡
      插槽內部根底轉角處均形成有用以接觸擋止記憶卡前緣二
      轉角之擋止構造，偵測端子46具有相當長之可彈性變形臂
      長，受記憶卡推擠時不會產生超過彈性變形限度之情形，
      相反地，因系案之蓋條42端末與偵測片間之接點採常開恆
      接組態，條彎43可變形臂長又較短，使其可容許彈性變形
      範圍較小，當記憶卡完全插入時，蓋條端末持續緊抵偵測
      片之片端，在長時間緊壓變形狀態下可能造成蓋條條彎變
      形或偵測片之片端移位變形。惟查系爭專利申請專利範圍
      第1 項所界定之蓋條42係自上蓋4 一體沖壓、折彎形成並
      置於狹長嵌槽13中、壁條14限制記憶卡移動、僅條彎43自
      條缺15露出被記憶卡推擠等整體設計，相較於引證1 之偵
      測端子46為獨立元件且置於開放空間中，因較多限制之空
      間設計，可保證其變形量較小，有增加使用壽命及令偵測
      結果更為正確之功效增進。
  (三)參加人主張：
    1.查引證1 之偵測端子46係為單獨元件，引證2 之辨視機構
      3 係於金屬片殼蓋2 上一體沖壓形成具彈性簧片狀，皆與
      系爭專利申請專利範圍第1 項所界定之蓋條42係由上蓋4
      向下一體沖壓、拆彎並外彎有條彎43之構造明顯不同，且
      證據1 之偵測端子46與外接觸端子48係分別設於下座22後
      方緣部兩端並為常閉恆接狀態，亦與系爭專利申請專利範
      圍第1 項所界定之偵測片3 係固設於下座1 後方緣部一端
      ，其片端31與自上蓋4 向下一體沖壓、彎拆之蓋條42有一
      間距而成常開恆接狀態，為不同空間配置及作動方式。再
      者，引證1 或2 並未揭露系爭專利申請專利範圍第1 項所
      界定之端面上經由壁條14與下座之端面凹陷形成一嵌槽13
      、不連續之壁條14間形成條缺15、蓋條對應於條缺處為外
      彎之條彎43等技術特徵，系爭專利申請專利範圍第1 項所
      界定者與引證1 或2 所揭露者有明顯不同之構造、空間配
      置及作動方式，實難謂其為熟悉該項技術運用引證1 、2
      之習知技術所能輕易完成。
    2.查系爭專利申請專利範圍第1 項所界定之蓋條42係自上蓋
      一體沖壓、折彎形成並置於狹長嵌槽13中、壁條14限制記
      憶卡移動、僅條彎43自條缺15露出被記憶卡推擠等整體設
      計，相較於引證1 之偵測端子46為獨立元件且置於開放空
      間中，因較多限制之空間設計，可保證其變形量較小，有
      增加使用壽命及令偵測結果更為正確之功效增進。
　　理  由
一、按凡對物品之形狀、構造或裝置之創作或改良，而可供產業
    上利用者，得依法申請取得新型專利，固為系爭專利核准時
    專利法第97條暨第98條第1 項所明定。惟其新型如係運用申
    請前既有之技術或知識，而為熟習該項技術者所能輕易完成
    且未能增進功效時，仍不得依法申請取得新型專利，復為同
    法第98條第2 項所明定。而對於獲准專利權之新型，任何人
    認有違反同法第105 條準用第27條或違反第97條至第99條規
    定者，依法得附具證據，向專利專責機關舉發之。從而，系
    爭專利有無違反首揭專利法之情事而應撤銷其新型專利權，
    依法應由舉發人附具證據證明之，倘其證據不足以證明系爭
    專利有違首揭專利法之規定，自應為舉發不成立之處分。
二、本件參加人鉅航科技股份有限公司（下稱鉅航公司）前於89
    年10月9 日以「記憶卡連接座之改良」向被告智慧財產局申
    請新型專利，經該局編為第00000000號審查，准予專利，並
    於公告期滿後，發給新型第207194號專利證書。嗣原告以其
    有違核准時專利法第98條第2 項規定，不符新型專利要件，
    對之提起舉發，案經被告審查，審定為「舉發不成立」之處
    分。原告不服，循序提起行政訴訟，並為事實欄所載各節之
    主張，是本件應審酌者厥為：系爭專利是否具進步性？原告
    之舉發有無理由？
三、查本件系爭第00000000號「記憶卡連接座之改良」新型專利
    事件，原告於舉發階段所舉之引證1 為西元1991年5 月7 日
    公開之美國第0000000 號「CARD CONNECTOR AND PRODUCTIO
    N METHOD」專利案；引證2 為89年4 月11日審定公告之第00
    000000號「記憶卡連接器」新型專利案；引證3 為87年3 月
    21日審定公告之第00000000號「記憶卡連接器（一）」新型
    專利案；引證4 為86年7 月1 日審定公告之第00000000號「
    插卡用連接器」新型專利案。經查：
  (一)引證一之微動接觸開關之偵測端子與外接觸端子係分別設於
    下座後方緣部兩端，為常閉恆接狀態，當記憶卡插入推擠偵
    測端子之彎折區，使偵測端子之端部與外接觸端子之自由端
    脫離形成開路，才指示記憶卡完全插入；然系爭專利申請專
    利範圍第1 項所界定之偵測片，係固設於下座後方緣部一端
    ，其片端與上蓋向下一體彎折之蓋條有一間距，為常開恆接
    狀態，當記憶卡插入時推擠蓋條之條彎，使蓋條之端處與偵
    測片之片體接觸成閉路時，才指示記憶卡完全插入。雖然常
    開恆接開關與常閉恆接開關在技術上係屬相同之技術，然系
    爭專利係將連接座金屬殼體上一體沖壓之彈性蓋條作為記憶
    卡插入偵測之電性接觸端子，與引證1 之二個別端子結構相
    較，應具有結構簡單、組裝程序簡易並可達有效偵測之功效
    增進。故引證1不足以推翻系爭專利之進步性。
  (二)引證2 之金屬殼蓋上係設有與斜角式記憶卡形狀相配合之一
    體沖壓、具適當之傾斜弧度之具彈性簧片檢知面結構，其亦
    應不具系爭專利之金屬殼體上沖壓蓋條、蓋條可受記憶卡推
    擠以與偵測端子電性接觸之技術手段與內涵。又引證2 之金
    屬殼體上之彈性沖壓而形成之檢知面，與系爭專利之電性接
    觸端子無關，故引證2亦不足以推翻系爭專利之進步性。
  (三)又引證2 雖揭露金屬片殼蓋上一體沖壓形成具彈性簧片狀之
    辨識機構，惟此與系爭專利申請專利範圍第1 項所界定之金
    屬上蓋一體沖壓與彎折形成蓋條並外彎之條彎結構有所不同
    ，難謂系爭專利申請專利範圍第1 項之技術內容為熟習該項
    技術者運用申請前既有引證1 、2 之技術或知識所能輕易完
    成者。再者，引證1 、2 之組合亦未揭露系爭專利之端面上
    經由壁條與下座之端面凹陷形成一嵌槽、不連續之壁條間形
    成條缺以及蓋條對應於條缺處為外彎之條彎等技術特徵，且
    系爭專利所界定之技術僅讓受記憶卡推擠的條彎部分露出，
    相較於引證1 、2 之組合，有增加使用壽命及令偵測結果較
    為正確之功效增進，故系爭專利申請專利範圍第1 項應具進
    步性。
  (四)再引證1 至4 均無揭示任何有關於以金屬殼體上一體沖壓彈
    性蓋條作為訊號電性接觸的偵測端子之技術手段，故系爭專
    利申請專利範圍第1 項非屬運用申請前既有諸引證之技術或
    知識，而為熟習該項技術者所能輕易完成且未能增進功效者
    。況且，有關端子強度與移位變形之問題，與材料特性、金
    屬板厚度、尺寸、彎折幾何及連接器座體結構等因素均相關
    ，無法僅以簡單的端子長度來論定端子之強度與剛性。故原
    告所稱系爭專利係將直接簡單結合引證1 及2 所可輕易完成
    ，或系爭專利一體沖壓條彎更可能產生導電接點受力變形之
    缺點云云，均不足採。
  (五)又系爭專利申請專利範圍第2 、3 項為附屬項，係第1 項獨
    立項條件之限制或附加，其特徵應包括獨立項所述之全部特
    徵，而其獨立項具有進步性，前已論明，則附屬項當然亦具
    有進步性。
四、從而，被告以系爭專利無違首揭專利法第98條第2 項規定，
    所為「舉發不成立」之處分並無不法，訴願決定予以維持，
    亦無不合。原告徒執前詞，訴請撤銷，及請求被告應作成舉
    發成立之處分，均為無理由，應予駁回。
五、兩造其餘攻擊防禦方法均與本件判決結果不生影響，故不逐
    一論述，併此敘明。
據上論結，本件原告之訴為無理由，爰依行政訴訟法第98條第3
項前段，判決如主文。
中　　華　　民　　國　　96　　年　　1 　　月  　31  　日
                        第二庭審判長法  官　徐瑞晃
                                    法  官  畢乃俊
                                    法　官  陳金圍
上為正本係照原本作成。
如不服本判決，應於送達後20日內，向本院提出上訴狀並表明上
訴理由，如於本判決宣示後送達前提起上訴者，應於判決送達後
20日內補提上訴理由書（須按他造人數附繕本）。
中　　華　　民　　國　　96　　年　　 1　　月　　31　　日
                                    書記官  陳可欣
